臺灣新竹地方法院民事小額判決  
111年度竹小字第278號
原      告  富邦產物保險股份有限公司

法定代理人  賴榮崇  
訴訟代理人  陳銘鐘  
            林崇義  
被      告  陳文鐘  

上列當事人間請求損害賠償事件，本院於民國111 年9 月1 日辯
論終結，判決如下：
    主      文
原告之訴駁回。
訴訟費用新臺幣壹仟元由原告負擔。
    事實及理由
壹、程序方面：
　　本件被告經合法通知，未於最後言詞辯論期日到場，核無民
    事訴訟法第386 條各款所列情形，爰依原告之聲請，由其一
    造辯論而為判決。
貳、實體方面：
一、原告主張：被告於民國109 年5 月28日17時21分許，駕駛車
    牌號碼000-0000號自用小客車（下稱肇事車輛），行經新竹
    市東區公園路216 巷口處時，因倒車未依規定之過失，不慎
    撞擊原告承保訴外人曾麗芬所有、當時由訴外人周琥育駕駛
    之車牌號碼000-0000號自用小客車（下稱系爭車輛），致系
    爭車輛受有損害。嗣系爭車輛送廠修理，系爭車輛修復費用
    為新臺幣（下同）57,239元（其中含工資費用30,248元、零
    件費用26,991元）。原告已依保險契約理賠，乃依據保險法
    第53條第1 項、民法第191 條之2 規定提起本件訴訟。並聲
    明：被告應給付原告57,239元，及自起訴狀繕本送達翌日起
    至清償日止，按週年利率5%計算之利息。
二、被告未於最後言詞辯論期日到場，惟據其先前到庭所為之陳
    述略以：伊已經跟事故發生時之系爭車輛駕駛人周琥育達成
    和解，且周琥育與其商談賠償和解事宜時亦未表示其非系爭
    車輛之車主，故伊認為車主曾麗芬對被告已無債權存在，被
    告之損害賠償義務已消滅，原告不得再代位車主向被告請求
    上開車損之賠償等語置辯。並聲明：原告之訴駁回。
三、得心證之理由：
　㈠原告主張被告於上開時、地駕駛肇事車輛，與原告所承保而
    由周琥育駕駛之系爭車輛發生碰撞，致系爭車輛受損等事實
    ，業據原告提出之新竹市警察局道路交通事故當事人登記聯
    單、道路交通事故初步分析研判表、汽(機)車險理賠申請書
    、系爭車輛行車執照、估價單、電子發票及車輛照片等件影
    本為證（見本院卷第15至29頁），並經本院依職權向新竹市
    警察局調取本件道路交通事故相關案卷核閱屬實，且為被告
    所不爭執，自堪信為真正。
　㈡按和解有使當事人所拋棄之權利消滅及使當事人取得和解契
    約所訂明權利之效力，民法第737 條定有明文。申言之，和
    解有「創設的效力」，即創設新的法律關係，並使當事人之
    權利消滅及取得權利，至以前之法律關係如何，概置不問。
    且和解一旦合法成立，當事人應受和解契約之拘束，縱使一
    方因而受不利益，亦屬讓步之當然結果。次按民法第169 條
    規定之表見代理，係為保護第三人而設，本人如有使第三人
    信以為其有以代理權授與他人之行為，而與該他人交易，即
    應使本人負授權人責任，而此項表見代理云者，原係指代理
    人雖無代理權，而有可使人信其有代理權之情形而言。又按
    保險法第53條第1 項所定之保險人代位權，係本於法律規定
    之債權移轉，若保險人於給付被保險人賠償金額後，自無待
    乎被保險人另為移轉之行為，即當然取得代位行使對於第三
    人之請求權。民法第297 條第1 項固規定債權讓與非經讓與
    人或受讓人通知債務人，對於債務人不生效力，惟該項所稱
    之「對於債務人不生效力」者，係指相對之效力而言，亦即
    讓與人與受讓人間就債權之讓與，如未通知債務人，僅對債
    務人不生效力而已，其於讓與人與受讓人間所為之債權讓與
    不因之受影響而失其效力。再民法為保險法之補充法，保險
    法無規定者，自應適用民法有關之規定。故保險人依保險法
    第53條第1 項之規定行使法定代位權，固應依民法第297 條
    第1 項之規定，於通知第三人後，始對該第三人發生效力。
    但在未對第三人為保險代位之通知前，第三人對被保險人所
    為之清償（賠償損失），亦難謂為無效而不生損害賠償義務
    消滅之效力（民法第310 條第1 項第2 款規定）。
  ㈢原告雖主張依保險法第53條第1 項規定取得代位行使被保險
    人對於第三人之請求權，是原告繼受原損害賠償請求權之權
    利向被告請求損害賠償云云，惟查，系爭車輛駕駛人周琥育
    與被告於本件事故發生後之半個月已達成和解，有被告提出
    其與周琥育簽署之和解書（下稱系爭和解書）翻拍照片記載
    「經雙方協條（按應為協調）達成和解，甲方（即被告）以
    新台幣27000元賠償乙方（即周琥育），惟恐（按應為唯恐
    ）口說無憑。」等語，並有被告與周琥育簽名確認可稽（見
    本院卷第91頁），原告雖爭執其形式上之真正，然據證人周
    琥育於本院審理時證稱：系爭和解書為其與被告於車禍發生
    後隔幾天所簽，簽立原因為109 年5 月28日發生之車禍，意
    思是不會再跟被告要其他的錢，簽之前已辦理出險，並未跟
    保險公司說，被告亦於當日給付其現金27,000元，其與被告
    和解有經過車主之同意等語（見本院卷第108至109頁），證
    人上開證言業經具結且與兩造間並無親屬或僱傭關係，衡情
    應無甘冒偽證罪責而為虛偽陳述之必要，故應認證人周琥育
    所為證言，係屬可信，而證人周琥育所為證述內容復核與被
    告所述大致相符。茲審酌周琥育於系爭車輛發生本件交通事
    故時係駕駛人，且未向被告表示其並非系爭車輛車主，其行
    為外觀上已構成表見代理，周琥育所為和解效力自及於系爭
    車輛車主即其母曾麗芬。次查，原告對被告所為之保險代位
    通知，依起訴狀收狀章所載之日期為111 年3 月2 日，送達
    被告時間則為111 年4 月23日（於111 年4 月13日寄存送達
    被告，於111 年4 月23日發生送達效力，有送達證書在卷可
    參，見本院卷第69頁），而而系爭和解書作成之時間則為10
    9 年6月中旬，有起訴狀、理賠申請書、原始憑證電子發票
    證明聯、系爭和解書、本院送達證書在卷可佐（見本院卷第
    11頁、第21頁、第29頁、第69頁、第91頁），堪認屬實。準
    此，原告依保險代位通知第三人即被告前，被告實已先於10
    9 年6 月中旬與被保險人達成和解，斯時周琥育已表見代理
    曾麗芬與被告以被告賠償27,000元達成和解，亦即曾麗芬或
    周琥育已收取被告27,000元賠償費用後，拋棄對於被告有關
    本件毀壞系爭車輛之其餘損害賠償請求權，曾麗芬對於被告
    已無損害賠償請求權之情況下，揆諸前揭說明，原告自無從
    自曾麗芬處取得對於被告之損害賠償請求權進而代位向被告
    請求賠償。是以，被告之損害賠償義務已因系爭和解書之成
    立而消滅，原告遲至111 年3 月2 日始依保險代位之法律關
    係起訴請求，而被告迄至111 年4 月23日始收受起訴狀繕本
    及開庭通知，其通知效力已在被告為清償之後，則原告仍依
    保險代位請求被告賠償修復費用，即屬無據，不應准許。
四、綜上所述，原告依侵權行為及保險代位之法律關係，請求被
    告給付57,239元及遲延利息，為無理由，應予駁回。
五、本件事證已臻明確，兩造其餘之攻擊防禦方法及所提證據，
    於判決結果不生影響，爰不一一論列，附此敘明。 
六、訴訟費用負擔之依據：民事訴訟法第78條。並依同法第436
    條之19第1項規定，確定訴訟費用之負擔如主文第2 項所示
    。
中　　華　　民　　國　　111 　年　　9 　　月　　30　　日
                  新竹簡易庭  法　官  黃致毅
以上正本證明與原本無異。
如不服本判決，須以違背法令為理由，於判決送達後20日內向本
庭提出上訴狀（應按他造當事人之人數附繕本）；如委任律師提
起上訴者，應一併繳納上訴審裁判費。
中　　華　　民　　國　　111 　年　　9 　　月　　30　　日
                              書記官　蕭宛琴
　　　　　　　　　　　　　　　　　　　　　
附錄：
一、民事訴訟法第436 條之24第2 項：
    對於小額程序之第一審裁判上訴或抗告，非以其違背法令為
    理由，不得為之。
二、民事訴訟法第436 條之25：
    上訴狀內應記載上訴理由，表明下列各款事項：
    ㈠原判決所違背之法令及其具體內容。
    ㈡依訴訟資料可認為原判決有違背法令之具體事實。
三、民事訴訟法第436 條之32條第2 項：
    第438 條至第445 條、第448 條至第450 條、第454 條、第
    455 條、第459 條、第462 條、第463 條、第468條、第469
    條第1 款至第5 款、第471 條至第473 條及第475 條第1 項
    之規定，於小額事件之上訴程序準用之。